臺灣板橋地方法院民事判決　　　　　　　99年度訴字第2467號
原　　　告　孫信英
被　　　告　陳秉豐
訴訟代理人　徐文珍
上列當事人間請求侵權行為損害賠償事件，於中華民國100年5月
3日言詞辯論終結，本院判決如下：
    主          文
被告應給付原告新臺幣拾伍萬伍仟柒佰陸拾元，及自中華民
國九十九年八月二十七日起至清償日止按週年利率百分之五計算
之利息。
原告其餘之訴駁回。
訴訟費用由被告負擔五分之四，餘由原告負擔。
本判決第一項原告勝訴部分得假執行。
原告其餘假執行之聲請駁回。
    事 實 及 理 由
壹、當事人之主張：
一、原告方面：
    聲明：被告應給付原告新臺幣（下同）551,250元，及自起
    訴狀繕本送達翌日起至清償日止按週年利率百分之五計算之
    利息。並陳明原告願供擔保以代釋明，請准宣告假執行。
    其陳述及所提出之證據如下：
（一）原告於民國98年11月14日上午8時45分駕駛原告所有靠行
      登記於瑞交通企業有限公司之車號527-EJ號營業小客車
      ，行經新北市○○區○○路1段145巷口時，突遭車號5720
      -TM號自用小客車自後追撞，造成車輛嚴重毀損，詎料該
      自用小客車駕駛人肇事後竟棄車逃逸無蹤。原告旋即報警
      處理，並於當日將車輛送修，至同年5月8日修復，為此原
      告共支出維修費用511,250元，並受有25日共計40,000元
      之營業損失。後警方循線查得該自用小客車登記車主為訴
      外人徐呈華，原告遂向其請求賠償上開損失，惟徐呈華稱
      該車於事發當日係出租予被告使用，並提出汽車租賃契約
      書及被告證件影本為憑，足可證被告確係當日肇事車輛駕
      駛人，自應對原告負損害賠償責任。
（二）被告既僅係為肇事車輛駕駛人處理車禍賠償問題，豈有以
      自己名義簽立汽車租賃契約書，自為賠償義務人之理，況
      肇事逃逸無論成立犯罪或僅屬違規，均於逃逸當時即已成
      立，並非得於事後提供駕駛人資料即可免責，被告為智慮
      正常之正常男子，豈有不知上情之理。訴外人徐呈華以出
      租車輛為業，其依照一般租車業者作業程序於肇事車輛出
      租前與被告簽訂租賃契約並要求被告提供合法駕駛執照乃
      事理之常，並無造假之必要。為此依據侵權行為損害賠償
      之法律關係提起本件訴訟。
（三）證據：提出臺北縣政府警察局道路交通事故當事人登記聯
      單、振展汽車估價單、臺北市計程車客運商業同業公會99
      年7月17日北市計客字第99237號函、汽車駕駛執照、國民
      身分證、汽車租賃契約書等影本為證據，並聲請訊問證人
      徐呈華。
二、被告方面：
    聲明：請求駁回原告之訴。
    其陳述及所提出之證據如下：於98年11月14日上午8時45分
    許，訴外人楊家豪駕駛車號5720-TM號自用小客車肇事逃逸
    ，楊家豪因他案業經板橋地方法院通緝中，故不敢面對交通
    事故現場處理而肇事逃逸。楊家豪於98年11月16日委託被告
    及訴外人周俊明至該自用小客車車主徐呈華處，了解車輛損
    害情況，車主徐呈華辯稱須提供一人駕駛資料，供警方處理
    該車禍暫時免除肇逃之事實，方可取得雙方談和解空間，被
    告不疑有他與車主徐呈華簽立車輛租賃契約書及提供駕照資
    料。兩方車輛均嚴重受損，為何車主徐呈華沒有向被告請求
    賠償之事，顯見車主徐呈華事先已知當時肇事駕駛人非被告
    。車輛肇事之時間，被告與友人簡志忠均在新北市○○區○
    ○路336號（即速網咖店）內，玩電腦網路遊戲。被告並非
    當時肇事車輛駕駛人，何來侵權行為損害賠償之責等語。並
    提出中和民富街郵局第354號存證信函影本為證據，及聲請
    訊問證人周俊明。
貳、本院依職權調取臺灣板橋地方法院99年度訴字第964 號民事
    案件全卷。
參、得心證之理由：
一、原告主張其於98年11月14日上午8時45分駕駛原告所有靠行
    登記於瑞交通企業有限公司之車號527-EJ號營業小客車，
    行經新北市○○區○○路1段145巷口時，突遭車號5720-TM
    號自用小客車自後追撞，造成車輛嚴重毀損，詎料該自用小
    客車駕駛人肇事後竟棄車逃逸無蹤，原告旋即報警處理等節
    ，並提出臺北縣政府警察局道路交通事故當事人登記聯單影
    本為證，且為被告所不爭執，原告上開主張自堪信為真實。
二、原告主張警方循線查得車號5720-TM號自用小客車登記車主
    為訴外人徐呈華，惟該汽車所有人徐呈華稱該車於事發當日
    係出租予被告使用，可證被告確係當日肇事車輛駕駛人等情
    ，為被告所否認，並抗辯稱伊並非當時肇事車輛駕駛人等語
    。經查，依據證人徐呈華到庭所稱：「租車是被告陳秉豐，
    是本人租的」、「車子在98年11月13日上午警察通知我車子
    撞到別人，駕駛跑了，因為車子登記我的名字，所以警察叫
    我處理」、「（問：前一天晚上跟你租的？）是的，打烊前
    租的。」、「（問：跟你租車的人現在有無在法庭上？）有
    ，就是被告陳秉豐。」、「我們租車契約書警察局有影印，
    在出車前一定填好租車契約書，才會出車。陳秉豐租車給別
    人開出車禍沒有賠償」等語（見本院100年3月17日言詞辯論
    筆錄，卷第65頁以下），並有汽車租賃契約書及陳秉豐駕駛
    執照、行車執照等影本在卷可參（見本院卷第20至22頁），
    雖被告抗辯上開汽車租約乃發生車禍後才補簽的，證人周俊
    明亦附和其說詞（見本院100年3月17日言詞辯論筆錄），但
    依證人徐呈華所陳上開情節及當庭指認結果，則上開與原告
    所駕駛汽車發生車禍之車號5720-TM號汽車確為被告向證人
    徐呈華所承租之事實，當堪以認定。又查，被告抗辯伊係於
    發生車禍後，始與車號5720-TM號小客車之所有人徐呈華簽
    定租約，但其所稱之開車肇事之人楊家豪，據其所稱目前因
    刑事案件經檢察官聲請羈押中，惟經本院向臺灣板橋地方法
    院檢察署查詢結果，並無此一被告之刑事案件在偵查中，亦
    無聲請羈押名為「楊家豪」之被告，有臺灣板橋地方法院檢
    察署100年3月28日板檢玉月96偵2996字第206990號函在卷可
    稽（見本院卷第69頁），是有無此一名為「楊家豪」之人甚
    為可疑，可見被告抗辯前揭車號5720-TM號小客車與原告駕
    駛之營業小客車發生車禍時之駕駛人為訴外人楊家豪等語，
    不足採信；從而，原告主張被告駕車撞及原告之車輛，造成
    原告之損害，應負侵權行為損害賠償責任一節，當屬可採。
三、按「因故意或過失，不法侵害他人之權利者，負損害賠償責
    任。」，民法第184條第1項前段定有明文；又按「損害賠償
    ，除法律另有規定或契約另有訂定外，應以填補債權人所受
    損害及所失利益為限。」，亦為民法第216條第1項所明定。
    經查，本件原告所有之527-EJ號營業小客車經被告駕車撞擊
    而毀損，因而需支出修理費用，依據原告所提出之拓展汽車
    出具之估價單影本所載（見本院99年度司板調字第175號民
    事調解卷第9至18頁），其需要換裝材料費共324,450元，另
    修理工資及板金、烤漆費用共186,400元，其中修理工資及
    板金、烤漆費用不扣除折舊，材料費用則須扣除折舊，而原
    告所有之車號527-EJ號營業小客車原發照日期為96年7月18
    日，此有行車執照影本可稽（影本原附於本院99年度司板調
    字第32號民事卷第44頁，影本附本院卷參考），依「固定資
    產耐用年數表」所定「運輸業用客車、貨車」之耐用年數為
    4年，自原始發照日期96年7月18日起至發生本件車禍之98年
    11月14日歷時2年3月27天，依定率法扣除折舊後之價值為16
    9,363元（元以下四捨五入，以下同），則原告就修復受損
    汽車所得向被告請求賠償之金額應為355,763元，原告此部
    分請求於此數額範圍內方屬可採，逾此數額之請求則非可採
    。原告又主張其於車禍當日即將汽車送修，至同年5月8日修
    復，而受有25日不能營業之損失等節，然查，原告因汽車遭
    撞損而有送修必要，業如前述，然其僅並未提出何以修理時
    間需費時達25日，且上開車禍發生於98年11月間，卻主張至
    「同年5月8日修復」，其主張與事實已有相違，又無提出證
    據證明其確實不能營業之時間，則其此部分請求自無可採。
四、綜上所述，原告主張依據侵權行為損害賠償之法律關係，請
    求被告賠償其損害，於前揭數額355,763元及自起訴狀繕本
    送達被告翌日即99年8月27日（原起訴狀繕本送達被告時，
    因以寄存於警察機關而為送達，該地址又非被告之戶籍所在
    地，但被告至遲於99年8月26日至本院板橋簡易庭調解時知
    悉其被訴之事實，應自翌日起負遲延責任）起至清償日止按
    法定利率年息百分之五計算之遲延利息之範圍內為有理由，
    應予准許；至於原告之請求超過該數額部分則為無理由，應
    予駁回。
肆、假執行之宣告：本件原告勝訴部分，係所命給付之金額或價
    額未逾新臺幣50萬元之判決，該原告勝訴部分應依民事訴訟
    法第389條第1項第5款規定，依職權宣告假執行；原告其餘
    假執行之聲請，因該部分訴之駁回而失所附麗，應併予駁回
    。
伍、本件事證已臻明確，兩造其餘主張及攻擊防禦方法與證據，
    經本院斟酌後，與本件判決結果已不生影響，故不一一論列
    。
陸、結論：原告之訴為一部有理由，一部無理由，依民事訴訟法
    第78條、第79條、第389條第1項第5款，判決如主文。
中    華    民    國   100    年    5     月    17    日
            民事第一庭  法  官  許瑞東
以上正本證明與原本無異
如對本判決上訴，須於判決送達後20日內向本院提出上訴狀；如
委任律師提起上訴者，應一併繳納上訴審裁判費。
中    華    民    國   100    年    5     月    17    日
                        書記官  李淑卿